【裁判字號】    92,上易,1616
【裁判日期】    921029
【裁判案由】    違反電子遊戲場業管理條例
【裁判全文】
臺灣高等法院臺中分院刑事判決                  九十二年度上易字第一六一六號
    上  訴  人  臺灣臺中地方法院檢察署檢察官
    被      告  丁○○
右上訴人因被告違反電子遊戲場業管理條例案件，不服臺灣臺中地方法院九十一年度
中簡上字第三二五號中華民國九十二年六月三日第一審判決（聲請簡易判決處刑案號
：臺灣臺中地方法院檢察署九十一年度偵字第一○九七一號），提起上訴，本院判決
如左：
    主      文
上訴駁回。
    理      由
一、本件公訴人聲請簡易判決處刑意旨略以：被告丁○○係以經營電子遊戲場為業，
    竟未依電子遊戲場業管理條例辦理營利事業登記，而於民國（下同）九十一年五
    月三十日晚上六時許，在臺中市○○區○○路（起訴書誤為大墎路）與大墩十七
    街口（起訴書誤為大墎十七街）夜市之公眾得出入場所，擺設「紅螞蟻遊戲機具
    」之電子遊戲機十臺，供不特定人玩樂，以經營電子遊戲場業，嗣於當日晚上八
    時三十五分許為警當場查獲，並扣得上開電子遊戲機十臺，因認被告丁○○涉有
    違反電子遊戲場業管理條例第十五條之未依電子遊戲場業管理條例規定辦理營利
    事業登記罪嫌，應依同條例第二十二條之規定處罰等語。
二、按犯罪事實應依證據認定之，無證據不得認定犯罪事實；又不能證明被告犯罪者
    ，應諭知無罪之判決，刑事訴訟法第一百五十四條第二項、第三百零一條第一項
    分別定有明文。又認定不利於被告之事實，須依積極證據，苟積極證據不足為不
    利於被告事實之認定時，即應為有利於被告之認定，更不必有何有利之證據，最
    高法院三十年度上字第八一六號判例可資參照。
三、公訴人認被告涉有上述犯行，係以被告於警、偵訊中對於右揭時地擺設「紅螞蟻
    」遊戲機具之事實自白不諱，復有前揭扣案之「紅螞蟻遊戲機具」照片二幀、責
    付保管收據一紙在卷足憑等，為其主要論據。惟訊據被告對於在右揭時地擺設「
    紅螞蟻」遊戲機具十臺之事實坦承不諱，惟堅決否認有何被訴之違反電子遊戲場
    業管理條例犯行，辯稱：渠擺設之「紅螞蟻」遊戲機具係完全不使用電力，亦無
    主機板或遊戲軟體，不具聲光影像，純以人手操作，非屬主管機關列管之電子遊
    戲機，渠自未違反電子遊戲場業管理條例犯行等語。經查：(一)、被告所擺設之機
    臺，係以人手拉操縱桿以發射鋼珠，未使用電力，亦無聲光影像，有查獲照片二
    幀在卷可稽（見偵查卷第十四頁），原審檢附上開機臺照片，向中央主管機關經
    濟部函詢該機具是否屬於電子遊戲機，經濟部九十二年三月二十八日經商字第○
    九二○二○六四七○○號、九十二年四月二十五日經商字第○九二○二○八二六
    三○號函覆稱：未利用電力及無遊戲軟體之機具，因無法評鑑分類及查驗貼證，
    非屬電子遊戲場業管理條例所規範之電子遊戲機等語（見原審中簡上字卷第二十
    四、三十頁），故被告所辯，堪以採信。(二)、證人即查獲本案之警員丙○○於本
    院證稱：「（機具有無插電？）有，插電機台的顯示一二三四五數字連線的燈才
    會亮。會顯示投幣多少，一次十元，會顯示十元金額。打要用客人拉彈簧才可以
    打。」等語，另證人即查獲本案之警員乙○○於本院證稱：「（這些機具有無插
    電？）有。（這些機具是否要插電或是以手就可以玩？）撥珠子是用手去拉把，
    插電是要感應連線，珠子掉到洞裡會顯現，若連成一線對獎不一樣，是供對獎用
    。」等語（見本院卷第二十八至三十頁），可見被告遊戲機具雖然有插電之事實
    ，但係為顯示機具以手動後供遊戲對位置之燈光，並非有遊戲程式軟體供遊戲
    者聲光效果，核與被告於本院供稱：「機具上面不具有連線動作，連線是要有一
    二三四五的字。插電就是利用投幣機接觸而已，讓珠子往下跑，裡面沒有ＩＣ，
    是觸控式，要以手撥動珠子，若沒插電，就以手撥，若有插電，是靠電力與接觸
    功能，只要投幣十元就可。（玩的方式手動、電力都可以？）對。沒有插電就用
    手動，插電是減少人力，不必靠我觸控。客人從頭到尾要用手拉，珠子掉下來是
    要我去開，若有插電，客人投錢，安全板觸動才可往下掉。（珠子開始玩後，珠
    子到某一定格，有無特殊聲光？）沒有。因為沒有ＩＣ板。」等情（見本院卷第
    二十九至三十頁）符合，因此，被告擺設之機具既非屬電子遊戲場業管理條例所
    規範之電子遊戲機，自不能遽以該條例之罰則相繩。
四、綜上所述，被告所辯解堪可採信，此外，本院復查無其他積極證據足證被告有何
    被訴之違反電子遊戲場業管理條例犯行，揆諸前揭法條及判例意旨，即應為有利
    於被告之認定，原審因而認為原臺灣臺中地方法院臺中簡易庭九十一年度中簡字
    第一○八○號中華民國九十一年七月八日第一審簡易判決遽予被告論罪科刑，尚
    有未洽，乃依刑事訴訟法第四百五十五條之一第三項、第四百五十二條、第三百
    六十九條第一項前段、第三百六十四條、第三百零一條第一項規定，改依通常程
    序為第一審判決，撤銷原簡易判決，改依通常程序為第一審判決被告無罪，經核
    並無不當，檢察官猶執陳詞，以：本件查獲之電子遊戲機台須利用電力始能把玩
    ，該機台除須利用電力外，其操控方式係利用機械或其他類似方式（即人工拉操
    縱桿利用彈箕之彈力）將彈珠發射之遊戲機具，仍屬電子遊戲場管理條例第四條
    所規範之電子遊戲機云云，提起上訴，依上揭經濟部函文及查獲警員於本院之證
    詞內容，核無理由，應駁回其上訴。
據上論斷，應依刑事訴訟法第三百六十八條，判決如主文。
本案經檢察官甲○○到庭執行職務。
中      華      民      國      九十二     年     十      月   二十九   日
                                臺灣高等法院臺中分院刑事第七庭
                                      審判長法  官  林  榮  龍
                                            法  官  謝  說  容
                                            法  官  江  錫  麟
右正本證明與原本無異。
不得上訴。
                                            書記官  陳  振  海
中      華      民      國      九十二     年     十      月   三十一   日
                                                                        Ａ


司法院資訊處製作；財團法人民間司法改革基金會備份。
